臺灣花蓮地方法院民事判決
111年度玉簡字第41號
原      告  泰安產物保險股份有限公司

法定代理人  李松季  
訴訟代理人  丁晨瓏  
            蕭世駿  
被      告  林鈺軒  
法定代理人  陳美麗  
            林振堃  
訴訟代理人  汪景珍  
上列當事人間請求侵權行為損害賠償事件，本院於民國111年7月
7日言詞辯論終結，判決如下：
    主      文
被告應給付原告新臺幣643,299元，及自民國111年6月24日起至
清償日止，按年息百分之5計算之利息。
訴訟費用由被告負擔。
本判決第1項得假執行。但被告如以新臺幣643,299元為原告預供
擔保後，得免為假執行。
    事實及理由
壹、程序部分
　　按訴狀送達後，原告不得將原訴變更或追加他訴。但擴張或
    減縮應受判決事項之聲明者，不在此限。民事訴訟法第255
    條第1項第3款定有明文。查本件原告起訴時聲明請求被告應
    給付新臺幣（下同）2,144,330元及其法定遲延利息。嗣於
    民國111年7月7日言詞辯論期日當庭變更聲明如主文第1項所
    示（卷160頁），核其變更，與上開規定相符，應予准許。
貳、實體部分
一、原告起訴主張：被告於109年10月17日18時07分許，騎乘原
    告所承保、訴外人林新紘所有之車牌號碼000-000號普通重
    型機車（下稱肇事機車），行經花蓮縣瑞穗鄉中山路二段路
    口，因未注意車前狀況且又無照駕駛，與訴外人高麗娟（下
    稱高麗娟）騎乘之MCN-9120號普通重型機車（下稱系爭機車
    ）發生碰撞（下稱系爭事故），致高麗娟受有傷害，原告依
    強制汽車責任保險法賠付高麗娟共計2,144,330元，並取得
    代位求償權。另依交通部公路總局臺北區監理所花東區車輛
    行車事故鑑定會鑑定意見書（下稱系爭鑑定意見書），被告
    就系爭事故亦有過失，應負擔30%之過失責任，經計算後，
    原告得代位對被告請求之金額為643,299元。爰依侵權行為
    及保險代位之法律關係提起本件訴訟等語。並聲明：如主文
    第1項所示。
二、被告則以：被告於系爭事故發生時已通過該路口，因訴外人
    高麗娟違規跨越雙黃線始發生碰撞，故認為被告之過失責任
    比例僅有10%等語置辯。
三、本院判斷如下：
　㈠按因故意或過失，不法侵害他人之權利者，負損害賠償責任
    ；汽車、機車或其他非依軌道行駛之動力車輛，在使用中加
    損害於他人者，駕駛人應賠償因此所生之損害；汽車行駛至
    交岔路口，左轉彎時，應行至交岔路口中心處左轉，並不得
    占用來車道搶先左轉，且轉彎車應讓直行車先行；行車速度
    ，應依速限標誌或標線之規定，無速限標誌或標線者，行車
    時速不得超過50公里；汽車行駛時，駕駛人應注意車前狀況
    及兩車並行之間隔，並隨時採取必要之安全措施，民法第18
    4條第1項前段、第191條之2本文、道路交通安全規則第102
    條第1項第5款、第7款、第93條第1項第1款、第94條第3項前
    段分別定有明文。次按未領有駕駛執照駕駛被保險汽車發生
    汽車交通事故者，保險人仍應依本法規定負保險給付之責。
    但得在給付金額範圍內，代位行使請求權人對被保險人之請
    求權，強制險法第29條第1項第5款、道路交通管理處罰條例
    第21條第1項第1款規定甚明。
　㈡經查，原告主張之上開事實，業據提出與其所述相符之佛教
    慈濟醫療財團法人花蓮慈濟醫院診斷證明書、花蓮縣警察局
    鳳林分局道路交通事故當事人登記聯單、道路交通事故初步
    分析研判表、道路交通事故現場圖、理賠計算書等件為證（
    卷15至23、31頁），並經本院依職權向花蓮縣警察鳳林分局
    調閱系爭事故相關資料核閱無訛，應堪信為真實。被告雖以
    前詞置辯，惟查，本件高麗娟駕駛系爭機車行經上開設有管
    制號誌交岔路口附近時，違規跨越中央分向限制線提早左轉
    ，未充分注意對向來車，轉彎車未讓直行車先行，為肇事主
    因；而被告行經上開交岔路口，未充分注意車前狀況，且超
    速行駛，為肇事次因，有系爭鑑定意見書可供參佐（卷116
    至118頁）。是本院審酌系爭事故發生時路權歸屬、雙方駕
    駛人違反注意義務程度及對系爭事故發生影響力等情狀，認
    本件應由高麗娟負擔70%之過失責任、被告則應負擔30%之過
    失責任。
　㈢再按損害之發生或擴大，被害人與有過失者，法院得減輕賠
    償金額或免除之，民法第217條第1項亦有明文。本院認就系
    爭事故發生之過失責任，應以被告負擔30%過失責任，高麗
    娟負擔70%過失責任，有如前述。爰依前開之規定，減輕被
    告賠償金額後為643,299元（計算式：2,144,330×30%＝643,2
    99元），原告既承受該與有過失，則原告代位行使上開損害
    賠償請求權，自不得逾此範圍。
四、末按給付無確定期限者，債務人於債權人得請求給付時，經
    其催告而未為給付，自受催告時起，負遲延責任。其經債權
    人起訴而送達訴狀，或依督促程序送達支付命令，或為其他
    相類之行為者，與催告有同一之效力。民法第229條第2項定
    有明文。又遲延之債務，以支付金錢為標的者，債權人得請
    求依法定利率計算之遲延利息。但約定利率較高者，仍從其
    約定利率。應付利息之債務，其利率未經約定，亦無法律可
    據者，週年利率為百分之5。民法第233條第1項、第203條亦
    有明文。本件原告併請求自民事起訴狀繕本送達翌日（即11
    1年6月24日，卷153、155頁）起至清償日止，按年息百分之
    5計算之利息，依上開規定，亦有理由，併予准許。
五、綜上所述，原告依侵權行為及強制險法保險代位法律關係，
    請求被告給付如主文第1項所示之金額及利息，為有理由，
    應予准許。　　　
六、本件係就民事訴訟法第427條規定之簡易訴訟事件所為被告
    敗訴之判決，依同法第389條第1項第3款規定，應依職權宣
    告假執行，並依職權宣告被告得預供擔保而免為假執行。
七、本件判決之基礎已臻明確，兩造其餘攻擊防禦方法及舉證，
    核與判決無影響，爰不另一一論述，併此敘明。　　　　
八、訴訟費用負擔之依據：民事訴訟法第78條。
中　　華　　民　　國　　111 　年　　7 　　月　　15　　日
                  玉里簡易庭  法  官  蔡培元
以上正本係照原本作成。
如不服本判決，應於送達後20日內，向本院提出上訴狀（上訴狀
須表明上訴理由）並繳納上訴審裁判費；如於本判決宣示後送達
前提起上訴者，應於判決送達後20日內補提上訴理由書（均須按
他造當事人之人數附繕本）。
如委任律師提起上訴者，應一併繳納上訴審裁判費。
中　　華　　民　　國　　111 　年　　7 　　月　　15　　日
                              書記官  謝佩真